【裁判字號】    97,訴,869
【裁判日期】    980430
【裁判案由】    給付薪資
【裁判全文】
臺灣新竹地方法院民事判決               97年度訴字第869號
原      告  甲○○
被      告  大華技術學院
法定代理人  石慶得
訴訟代理人  黃蕙芬律師
上列當事人間給付薪資事件，原告提起行政訴訟，經最高行政法
院認本件應屬普通法院管轄裁定移送本院，本院於民國98年4 月
22 日 辯論終結，判決如下：
    主  文
原告之訴駁回。
訴訟費用由原告負擔。
    事實及理由
一、原告起訴主張自民國80年7 月起任職被告學校講師，未犯任
    何過失，分別於80年及83年遭被告學校二次未晉級處分，被
    告學校未依作業流程告知原告未晉級之事由，依私立大華工
    商專科學校教職員敘薪辦法第3 條規定，任職每滿1 年提敘
    1 級；復依80年學校聘約第2 條規定，專任教師依教育部審
    定之等級聘任，並比照公立專科學校支薪為原則；另依教師
    績效考核辦法第14條及第15條之規定，列為第4 級 (即丙等
    )之 教師始不予晉級，另依82年8 月「私立大華工商專科學
    校教職員工考核辦法」，原告亦應晉級，被告學校違反前開
    契約之規定給原告不公平之考核，是被告應有二次以上未晉
    級，是以被告97年應在第4 級600 薪額，致原告受有短少受
    領薪資之損害，是以聲明(一)被告應恢復原告職等；(二)被告應
    給付原告應有薪資新台幣 (下同)460,000 元 ；(三)被告應償
    還3 次未晉級之薪資；(四)訴訟費用由被告負擔。
二、被告則主張如下：
(一)、原告主張依被告學校教職員工敘薪辦法第3 條，每滿1 年提
    敘1 級，但依原告所所提出之教職員工敘薪辦法第3 條規定
    「本校初任教師，以自最低級起敘為原則，曾任私立科以上
    學校教師年資 (尚未辦理退休者)得 每滿一年提敘一級，但
    受本職最高薪之限制。」該條顯然為起敘原則之規定，非晉
    級之規定，且縱認如原告所言，教師晉級原則，年資每滿一
    年加一級，該條也僅規定被告學校「得」而非「應」加級，
    原告據此主張不論考績，被告學校每年皆應對其晉級，並無
    理由；況前開聘約第2 條規定：「專任教師均依教育部審定
    之等級聘任，並比照公立專科學校支薪為原則。」該條明白
    約定比照公立科學校之「支薪」原則，完全未提晉級，該條
    主要是在於比照公立學校之薪級制度，此條約定根本與晉級
    、晉薪無關，原告主張依此比照公立學校晉級，實為牽強；
    至原告主張之被告學校教師績效考核辦法第14條、第15條之
    規定，為88年5 月20日之修訂版，該辦法最早為83年6 月1
    日公布，係在被告未晉級後才公布，被告之情況並無該辦法
    之適用，況原告主張依88年版之被告學校教師考核辦法第15
    條「明確規定乙等應進一級」，主張其晉級之年度考核為乙
    等，被告學校未依規定對原告晉級云云，惟查原告提出之學
    校教師考核辦法第14條、第15條明文規定「本校教師年度績
    效考核共分為四級。」「本委員會得對年度考核結果列為第
    四級之教師給予不予晉級之考量。」完全未有考核乙等應進
    一級之規定，原告逕自反面解釋績效考核辦法，無中生有，
    將辦法中沒有的規定，擴大解釋為被告受該條約束，應予原
    告晉級，已超越法律解釋原則，並無理由。另被原告所提出
    之82年8 月「私立大華工商專科學校教職員工考核辦法」，
    亦無被告學校應每年加薪晉級之規定。
(二)、原告未晉級之次數為2 次，且未晉級之敘薪名冊經送教育部
    核符通過，被告並無違誤：
    原告主張禮告對其三次未晉級，97年之薪級為四級，薪額為
    600 元，然原告係80年8 月1 日任職被告學校，初任當年為
    起敘，並無晉級問題，被告僅於81、82學年，針對原告80、
    81學年之考績乙等不晉級，其後至今原告每年均有晉級，原
    告稱其三次未晉級，實為有誤。被告於83年元月向教育部提
    報教職員工敘薪名冊，經教育部一一實質審核名冊，若被告
    之敘薪不符規，則教育部則逕予更正，而對原告「80、81學
    年考績皆乙等不晉級」教育部之審核符合通過，顯見被告對
    原告未晉級並未違反當時規定。
(三)、原告主張晉級已時效消滅：
    被告為私法人，與原告間為聘任關係，原告未晉級之年度為
    80、81學年，考核時間為81、82年6 、7 月間 (參原告教師
    績效考核辦法第3 條)， 原告於97年12月始提出本件民事訴
    訟，顯已逾時效。又薪資係接月給付，應屬民法第126 條規
    定之「一年或不滿一年之定期給付債權，其各期給付請求權
    ，因五年不行使而時效消滅。」
    綜合前開說明，原告之請求並無依據，是以聲明請求判決駁
    回原告之訴。
三、兩造就下列事項並不爭執：
(一)、原告自80年7月在任職於被告學校，任專任講師。
(二)、在原告任職被告學校期間曾有二次未晉級。
四、就本件原告主張被告應予原告晉級，並給付薪資差額之請求
    是否有理由，關鍵在於原告任職被告學校期間，原告考核縱
    為乙等，是否有權利每年晉級一級，原告主張有，被告則否
    認原告有該權利，就此爭議，本院認原告主張其考績為乙等
    ，仍有權利每年可晉級一級，並無理由，理由如次：
(一)、原告主張其任職被告學校期間，考核縱為乙等，被告學校仍
    應每年晉級一等，其係以被告學校教職員工敘薪辦法第3 條
    、80年被告學校聘約第2 條、被告學校教師績效考核辦法第
    14條及第15條、82年8 月「私立大華工商專科學校教職員工
    考核辦法」等規定為依據。
(二)、惟被告學校教職員工敘薪辦法第3 條雖規定「本校初任教師
    ，以自最低級起敘為原則，曾任私立科以上學校教師年資(
    尚未辦理退休者)得 每滿一年提敘一級，但受本職最高薪之
    限制。」但依該條規定之用語，該條之規定顯係被告學校教
    師薪資起敘原則之規定，而非晉級之規定，況縱認如原告所
    言，依該規定教師年資每滿一年加一級，該條也僅規定被告
    學校「得」而非「應」晉級，是否晉級被告學校應有裁量之
    權限，原告主張該規定雖係「得」，但被告學校應予原告每
    任職一年晉級一等，自無理由。
(三)、被告學校前開聘約第2 條規定：「專任教師均依教育部審定
    之等級聘任，並比照公立專科學校支薪為原則。」依該規定
    內容觀，該規定就被告學校教師之薪資，明文比照公立專科
    學校之「支薪」原則，規定內容未於教師晉級，該條規定定
    顯與晉級、晉薪無關，原告主張依該約定比照公立學校晉級
    ，亦無理由。
(四)、至原告主張之被告學校教師績效考核辦法第14條、第15條之
    規定，為88年5 月20日之修訂版，該辦法最早為83年6 月1
    日公布，係在被告未晉級後才公布，被告主張原告之情況並
    無該辦法之適用，應可採信。況原告雖主張依88年版之被告
    學校教師績效考核辦法第15條「明確規定乙等應進一級」，
    主張其晉級之年度考核為乙等，被告學校未依規定對原告晉
    級云云，但被告學校教師績效考核辦法第14條、第15條明文
    規定「本校教師年度績效考核共分為四級。」「本委員會得
    對年度考核結果列為第四級之教師給予不予晉級之考量。」
    並無乙等應晉一級之規定，原告主張被告學校依該二條文規
    定，應予原告晉級，自無可採。
(五)、另依原告提出之被告學校68年制訂，82年8 月修訂之「私立
    大華工商專科學校教職員工考核辦法」第二章就教師考核部
    分，第3 條亦僅規定「本校教師不辦理等第考績，惟學年終
    了時，由教務處依據教學考核辦法及學術研究成果辦理教學
    考核，訓導處依據導師考核及人事室依據教師服務規則辦理
    人事考核。考核成績優良者，依大學及獨立學院教師聘任待
    遇規程、大學及專科學校教師年功加俸辦法之規定晉本薪或
    年功薪一級；但考核不佳者，不予升級，並提教師評審會審
    議。」並無明文規定，原告任職被告期間，原告不論考核結
    果如何均可晉級，是以原告以該規定主張被告應予晉級，亦
    無理由。
五、綜合前開說明，原告所提出之證據均不能證明原告任職被告
    學校期間，依其考績，被告學校應予原告每年晉一級而未予
    每年晉級，是以原告主張任職被告學校期間，被告學校部分
    年度應予晉級而未以晉級，請求(一)被告應恢復原告職等；(二)
    被告應給付原告應有薪資460,000 元；(三)被告應償還3 次未
    晉級之薪資，依法自屬無據，應予駁回。
六、本件事證已臻明確，原告聲請調閱被告學校關於原告考核相
    關會紀錄及文件，自無必要，附此敘明。
七、結論：原告之訴為無理由，依民事訴訟法第78條判決如主文
    。
中    華    民    國    98    年    4     月    30    日
                  民事第一庭    法      官  王銘勇
以上正本係照原本作成。
如對本判決上訴，須於判決送達後20日內向本院提出上訴狀。
中    華    民    國    98    年    4     月    30    日
                                書記官  曾秀貞


司法院資訊處製作；財團法人民間司法改革基金會備份。
